【裁判字號】    91,訴,1367
【裁判日期】    920827
【裁判案由】    毒品危害防制條例
【裁判全文】
臺灣臺北地方法院刑事判決                        九十一年度訴字第一三六七號
    公  訴  人  臺灣臺北地方法院檢察署檢察官
    被      告  甲○○  男  三.
右列被告因違反毒品危害防制條例及偽造文書案件，經檢察官提起公訴（九十一年度
毒偵字第二二○八號、九十二年度偵字第一一四六號），本院判決如左：
    主  文
甲○○連續施用第一級毒品，累犯，處有期徒刑捌月，扣案之含第一級毒品海洛因成
分之白粉貳包（合計淨重零點肆陸公克）、第二級毒品安非他命壹包（淨重零點柒
公克）、針筒肆支及分裝杓肆支均沒收銷燬。又行使偽造私文書，足以生損害於公眾
及他人，累犯，處有期徒刑伍月，如附表所示之偽造「林溫堡」署押及指印均沒收。
應執行有期徒刑壹年，扣案之含第一級毒品海洛因成分之白粉貳包（合計淨重零點肆
陸公克）、第二級毒品安非他命壹包（淨重零點柒公克）、針筒肆支及分裝杓肆支
均沒收銷燬，如附表所示之偽造「林溫堡」署押及指印均沒收。
    事  實
一、甲○○前有多次前科，最後一次於民國八十八年間，因違反毒品危害防制條例案
    件，經本院判處無罪後，經臺灣高等法院以八十九年度上訴字第一四七一號撤銷
    原判決改判有期徒刑七月，因最高法院以八十九年臺上字第五○四八號駁回上訴
    而確定，而於九十年五月十一日有期徒刑執行完畢出監，又曾因施用毒品案件，
    經臺灣板橋地方法院以八十九年度毒聲字第八○八號裁定送勒戒處所觀察勒戒，
    因有繼續施用毒品之傾向，該法院以八十九年度毒聲字第二○四四號裁定令入戒
    治處所施以強制戒治，而於九十年三月九日因停止戒治交付保護管束期滿後經臺
    灣板橋地方法院檢察署檢察官於九十年四月九日以九十年度戒毒偵字第二四九號
    不起訴處分確定。
二、甲○○竟基於施用第一級毒品海洛因及第二級毒品安非他命之概括犯意，連續於
    前開不起訴處分確定後五年內即九十一年六月二十一日某時，在其臺北市○○街
    四○巷五八號四樓住處，將第一級毒品海洛因及第二級毒品安非他命以針筒注射
    之方式，同時施用第一級毒品海洛因及第二級毒品安非他命一次，而於九十一年
    六月二十二日晚上九時三十分許為警持搜索票搜索上址而扣得含第一級毒品海洛
    因成分之白粉二包（合計淨重零點四六公克）、第二級毒品安非他命一包（淨重
    零點三七公克）、針筒四支、分裝杓四支及吸食器一組，經警移送檢察官初訊諭
    知以新臺幣五萬元交保候傳後，甲○○又於九十一年十一月九日某時，在臺北市
    ○○街不詳住處，以相同之方式，同時施用第一級毒品海洛因及第二級毒品安非
    他命一次，而於九十一年十一月十日下午三時五十分許為警盤檢，因冒名「林溫
    堡」之行方不明出矯治機構毒品調驗人口而經警採得尿液。
三、甲○○於九十一年十一月十日下午三時五十分許為警盤檢時，因有另案經通緝，
    竟基於行使偽造私文書之犯意，冒用「林溫堡」名義應訊，在臺北市○○○路○
    段一號之臺北市政府警察局中山分局第三組辦公室，接續在警員所製作之行方不
    明出矯治機構毒品調驗人口警詢筆錄、列管毒品人口尿液檢體採集送驗記錄表第
    一聯、第二聯及採尿瓶二瓶外側偽造「林溫堡」之署押、指印（詳如附表編號一
    、三至五號所示），並在臺北市政府警察局中山分局調驗通知書回執聯偽簽並偽
    蓋「林溫堡」之署押及指印，交付予承辦警員用以表示收受文件，足以生損害於
    林溫堡及警察機關偵查犯罪之正確性。嗣因他人向警員檢舉始悉上情。
四、案經臺北市政府警察局文山第二分局及臺北縣警察局永和分局報請臺灣臺北地方
    法院檢察署檢察官偵查起訴。
    理  由
一、上開關於施用毒品部分犯罪事實，業經被告甲○○於本院審理中坦白承認，被告
    於九十一年六月二十二日及同年十一月十日為警查獲時所採得之尿液，經送鑑定
    ，前者呈嗎啡陽性反應，安非他命陰性反應，後者呈嗎啡陽性反應，安非他命類
    藥物陽性反應，此有臺灣檢驗科技股份有限公司、臺灣尖端先進生技醫藥股份有
    限公司濫用藥物檢驗中心分別於九十一年七月二十四日、同年十一月二十九日出
    具之濫用藥物尿液檢驗報告、濫用藥物檢驗報告各一紙在卷可參，扣案之白粉二
    包、結晶物一包、針筒四支及分裝杓四支經送法務部調查局以化學呈色法、氣相
    層析質譜儀分析法檢驗，白粉二包，均含有第一級毒品海洛因成分，合計淨重零
    點四六公克，結晶物一包，係第二級毒品安非他命淨重零點三七公克，針筒及分
    裝杓均有第一級毒品海洛因殘留，吸食器一組則有第二級毒品安非他命殘留，此
    有法務部調查局九十一年九月六日、九十二年五月十四日所出具調科壹字第○二
    ○○○五四九六號鑑定通知書、第00000000000號檢驗通知書各一紙
    在卷可稽，雖九十一年六月二十二日為警查獲後採集之尿液經送鑑定，呈安非他
    命陰性反應，然被告就其如何一同施用第一級毒品及第二級毒品業已供述明確，
    而於九十一年六月二十二日經警搜索確扣得第二級毒品安非他命一包，且被告於
    九十一年十一月十日為警查獲後採集之尿液之檢驗狀況與被告所稱一同施用一節
    亦相符，是應認被告於九十一年六月二十一日某時及同年十一月九日某時均同時
    施用第一級毒品海洛因及第二級毒品安非他命各一次。又被告前因施用毒品案件
    ，經臺灣板橋地方法院以八十九年度毒聲字第八○八號裁定送勒戒處所觀察勒戒
    ，因有繼續施用毒品之傾向，該法院以八十九年度毒聲字第二○四四號裁定令入
    戒治處所施以強制戒治，而於九十年三月九日因停止戒治交付保護管束期滿後經
    臺灣板橋地方法院檢察署檢察官於九十年四月九日以九十年度戒毒偵字第二四九
    號不起訴處分確定，亦有臺灣高等法院被告全國前案紀錄表在卷可參，被告自白
    核與事實相符，本件事證業已明確，被告犯行堪以認定。
二、上開關於偽造文書部分犯罪事實，業經被告於本院審理中坦白承認，並有行方不
    明出矯治機構毒品調驗人口警詢筆錄（一式三份）正本、臺北市警察局中山分局
    調驗通知書回執聯影本、列管毒品人口尿液檢體採集送驗紀錄表第一聯、第二聯
    影本、上開文件及採尿瓶二瓶之照片六張在卷可資佐證，被告自白核與事實相符
    ，本件事證業已明確，被告犯行亦堪以認定。
三、核被告所為：
（一）就施用毒品部分：
      查海洛因、安非他命，分別係毒品危害防制條例第二條第二項第一款、第二款
      所規定之第一級毒品及第二級毒品，被告前因施用毒品送觀察、勒戒及強制戒
      治後，經不起訴處分確定，而於五年內再施用毒品，故核其所為，係犯毒品危
      害防制條例第十條第一項、第二項之施用第一級毒品、第二級毒品罪。按檢察
      官就犯罪事實一部起訴者，其效力及於全部，刑事訴訟法第二百六十七條定有
      明文，本案檢察官雖僅就被告於九十一年六月二十一日施用第一級毒品提起公
      訴，而漏未起訴被告於九十一年六月二十一日同時施用第二級毒品及九十一年
      十一月九日同時實施用第一級毒品、第二級毒品部分犯行，惟此部分與前開經
      檢察官起訴部分別有想像競合、連續犯之一罪關係，且經本院當庭告知被告，
      依據前開規定，本院自應併與審理。又被告持有海洛因及安非他命以施用，持
      有之低度行為，應為施用之高度行為所吸收，均不另論罪。被告先後二次以一
      行為同時施用第一級毒品及第二級毒品，均為想像競合犯，應依刑法第五十五
      條之規定各論以較重之施用第一級毒品罪。被告先後二次施用第一級毒品犯行
      ，時間緊接，方法相同，所犯係犯罪構成要件相同之罪名，顯係基於概括之犯
      意為之，為連續犯，應依刑法第五十六條之規定論以一罪，並加重其刑。
（二）就行使偽造私文書部分：
      核其所為，係犯刑法第二百十六條、第二百十條之行使偽造私文書罪。本案檢
      察官雖僅就九十二年度偵字第一一四六號偵查卷宗內所附之行方不明出矯治機
      構毒品調驗人口警詢筆錄一份提起公訴，而漏未起訴如附表備註欄所示之犯行
      ，惟此部分與前開經檢察官起訴部有接續犯之一罪關係，且經本院當庭告知被
      告，本院自應併與審理。被告在同一警方偵辦程序中接續在如附表所示文件偽
      造「林溫堡」署押、指印之行為，時間緊接，行為無從分割，屬接續犯而應各
      包括論以一罪。又被告在行方不明出矯治機構毒品調驗人口警詢筆錄、臺北市
      警察局中山分局調驗通知書回執聯、列管毒品人口尿液檢體採集送驗紀錄表第
      一聯、第二聯及採尿瓶二瓶外側偽造「林溫堡」署押、指印及偽造臺北市政府
      警察局中山分局調驗通知書回執聯私文書之低度行為，分別為偽造私文書及行
      使偽造私文書之高度行為所吸收，均不另論罪。
（三）被告前於八十八年間，因違反毒品危害防制條例案件，經本院判處無罪後，經
      臺灣高等法院以八十九年度上訴字第一四七一號撤銷原判決改判有期徒刑七月
      ，因最高法院以八十九年臺上字第五○四八號駁回上訴而確定，而於九十年五
      月十一日有期徒刑執行完畢出監，此有臺灣高等法院被告全國前案紀錄表在卷
      足憑，其於五年內在犯本案有期徒刑以上之行使偽造私文書及施用第一級毒品
      罪，均為累犯，連續施用第一級毒品部分應依刑法第四十七條之規定遞加重其
      刑，行使偽造私文書部分應依同法加重其刑。爰審酌被告於本院審理中坦承犯
      行，犯後態度良好，因施用毒品受觀察、勒戒及強制戒治後，仍不知戒絕毒癮
      ，繼續施用危害自己身體健康之毒品而為警查獲二次，被告為躲避為警通緝而
      冒用刑之他人姓名之犯罪動機，被告犯罪手段及對於被害人林溫堡及警察機關
      查緝犯罪正確性所生危害等情狀，分別量處如主文所示之刑並定其應執行之刑
      。
四、至於扣案之第一級毒品海洛因二包（合計淨重零點四六公克）、第二級毒品安非
    他命一包（淨重零點三七公克），均為查獲之毒品，而針筒四支及分裝杓四支，
    經檢驗均有第一級毒品海洛因殘留，因無從分離，是均應依毒品危害防制條例第
    十八條第一項前段之規定沒收銷燬。如附表所示之「林溫堡」署押及指印，均屬
    偽造之署押，應依刑法第二百十九條之規定宣告沒收。至於扣案之吸食器一組，
    被告否認為其所有，而亦無證據顯示供被告施用毒品之用，是難認與本案被告施
    用毒品犯行有關，基於從刑依附主刑之原則，自無從併與宣告沒收扣案之吸食器
    一組。
據上論斷，應依刑事訴訟法第二百九十九條第一項前段，毒品危害防制條例第十條、
第十八條第一項前段，刑法第十一條前段、第五十六條、第二百十六條、第二百十條
、第五十五條、第四十七條、第二百十九條、第五十一條第五款、第九款，判決如主
文。
本案經檢察官陳弘杰到庭執行職務
中      華      民      國    九十二    年      八      月    二十七    日
                              臺灣臺北地方法院刑事第一庭
                                  審判長法  官    陳興邦
                                        法  官    傅中樂
                                        法  官    唐于智
右正本證明與原本無異。
如不服本判決，應於判決送達後十日內向本院提出上訴狀（應抄附繕本）。告訴人或
被害人如對於本判決不服者，應具備理由請求檢察官上訴，其上訴期間之計算係以檢
察官收受判決正本之日期為準。
                                        書記官    陳俐妙
中      華      民      國    九十二    年      八      月    二十七    日
附錄本案論罪科刑法條
毒品危害防制條例第十條
施用第一級毒品者，處六月以上五年以下有期徒刑。
施用第二級毒品者，處三年以下有期徒刑。
刑法第二百十六條
行使第二百十條至第二百十五條之文書者，依偽造、變造文書或登載不實事項或使登
載不實事項之規定處斷。
刑法第二百十條
偽造、變造私文書，足以生損害於公眾或他人者，處五年以下有期徒刑。
附表
┌──┬───────────┬───────────────┬─────┐
│編號│物品名稱及數量        │所在位置                      │備註      │
├──┼───────────┼───────────────┼─────┤
│一  │九十一年十一月十日下午│第一份正本見臺灣臺北地方法院│檢察官起訴│
│    │五時四十分許，行方不明│  檢察署九十二年度偵字第一一四│書漏載、│
│    │出矯治機構毒品調驗人口│  六號卷宗第七頁（指印七枚）  │部分    │
│    │警詢筆錄（一式三份），│第二份正本見本院九十二年度易│          │
│    │偽造之「林溫堡」署押共│  字第二五二號卷內第六○頁（指│          │
│    │三枚、指印共二十枚    │  印六枚）                    │          │
│    │                      │第三份正本見同前本院卷內第六│          │
│    │                      │  三頁（署押三枚、指印七枚）  │          │
│    │                      │                              │          │
├──┼───────────┼───────────────┼─────┤
│二  │臺北市警察局中山分局調│影本見本院九十二年度易字第二五│檢察官起訴│
│    │驗通知書回執聯，偽造之│二號卷內第九八頁              │書漏載此部│
│    │「林溫堡」署押一枚、指│                              │分        │
│    │印一枚                │                              │          │
│    │                      │                              │          │
│    │                      │                              │          │
│    │                      │                              │          │
├──┼───────────┼───────────────┼─────┤
│三  │列管毒品人口尿液檢體採│影本見本院九十二年度易字第二五│檢察官起訴│
│    │集送驗記錄表第一聯（由│二號卷內第九九頁              │書漏載此部│
│    │採尿處所存查），偽造之│                              │分        │
│    │「林溫堡」署押一枚、指│                              │          │
│    │印一枚                │                              │          │
│    │                      │                              │          │
├──┼───────────┼───────────────┼─────┤
│四  │列管毒品人口尿液檢體採│影本見本院九十二年度易字第二五│檢察官起訴│
│    │集送驗記錄表第二聯（由│二號卷內第一○○頁            │書漏載此部│
│    │檢驗機構簽收，待檢驗完│                              │分        │
│    │成連同檢驗報告送回送驗│                              │          │
│    │機關），偽造之「林溫堡│                              │          │
│    │」指印一枚            │                              │          │
├──┼───────────┼───────────────┼─────┤
│五  │九十一年十一月十日被告│採尿瓶二瓶彩色照片見本院九十二│檢察官起訴│
│    │為警查獲時所採得尿液之│年度易字第二五二號卷內第一二二│書漏載此部│
│    │採尿瓶二瓶外側，偽造之│頁                            │分        │
│    │「林溫堡」指印共二枚  │                              │          │
└──┴───────────┴───────────────┴─────┘


司法院資訊處製作；財團法人民間司法改革基金會備份。
